【裁判字號】    98,上訴,2252
【裁判日期】    981222
【裁判案由】    常業重利等
【裁判全文】
臺灣高等法院臺中分院刑事判決        98年度上訴字第2246號
                                    98年度上訴字第2252號
上  訴  人  臺灣臺中地方法院檢察署檢察官
被      告  黃永慧
            廖金福
            廖連聖
            乙○○
共      同
選任辯護人  常照倫  律師
上列上訴人等因被告等犯常業重利罪等案件，不服臺灣臺中地方
法院98年度訴字第897號，中華民國98年7月28日第一審判決（起
訴案號：臺灣臺中地方法院檢察署97年度偵字第9233、11807、
15057號），提起上訴，本院判決如下：
    主  文
原判決關於黃永慧、廖金福、廖連聖部分均撤銷。
黃永慧所犯如附表四編號1、2、3所示之罪，各處如附表四編號
1、2、3所示之刑。應執行有期徒刑壹年，如易科罰金，以銀元
參佰元即新臺幣玖佰元折算壹日；扣案附表二編號3之其中之
自小客車讓渡書壹紙、8之、21、25、31、32、40所示之物
均沒收。
廖金福所犯如附表四編號4、5、6、7、8、9所示之罪，各處如附
表四編號4、5、6、7、8、9所示之刑。應執行有期徒刑拾壹月，
如易科罰金，以銀元參佰元即新臺幣玖佰元折算壹日；扣案附表
二所示所示編號17之、21、22、23、25、31、32
、40所示之物均沒收。
廖連聖所犯如附表四編號10、11、12、13所示之罪，各處如附表
四編號10、11、12、13所示之刑。應執行有期徒刑陸月，如易科
罰金，以銀元參佰元即新臺幣玖佰元折算壹日；扣案附表二所示
編號17之、21、22、23、25、31、32所示之物均沒收。
其他上訴駁回。
    事  實
一、黃永慧、廖金福、廖連聖及王子騰（由原審審理中）、劉邦
    展（經原審判處有期徒刑9月，減為有期徒刑4月又15日）等
    人為謀生計，分別共同基於常業重利及重利之犯意聯絡，及
    廖年清（經原審判處有期徒刑3月，減為有其期徒刑1月又15
    日）共同基於重利之犯意，以在報紙上刊登廣告招攬或透過
    朋友介紹之方式，黃永慧自民國（下同）92年7月起迄95年6
    月間某日止，廖金福自92年間起迄95年4月19日止，廖連聖
    自92年4、5月間起迄95年4月19日止，分別於附表一所示之
    時間、地點，借款給如附表一所示經濟拮据、急需用錢之趙
    慶昌等借款人，並要求借款人簽發本票、車輛讓渡書及交付
    國民身分證、健保卡、駕駛執照、存摺、印章等物品以為擔
    保，而收取如附表所示與原本顯不相當之重利，並以之為業
    （借款之時間、地點、借款金額、計息方式、已收取利息（
    含第一期預扣部分）、擔保物品及該次重利之參與人詳如附
    表一所示）。又黃永慧為促使附表一編號23之借款人王輝順
    能順利還款，於該次借款之時間、地點，先要求王輝順簽下
    不知名之保險單（未扣案）後，竟基於恐嚇之犯意，向王輝
    順恫稱：「若未還錢，要將你腳骨打斷，保險金由我們領」
    等語，復於王輝順其中一期利息遲未繳納時，接續向王輝順
    恐嚇稱：「檳榔攤收起來不要做了」等語，以此加害王輝順
    身體、財產之事恐嚇王輝順，均使王輝順心生畏懼，致生危
    害於安全。
二、嗣經警分別於96年9月6日在臺中市○○街23號803 室黃永慧
    住處、臺中市○區○○路91巷15號廖金福住處、97年4 月15
    日在臺中縣神岡鄉○○路10號黃永慧住處、臺中市○區○○
    路91巷15號廖金福住處、97年4月15日臺中市○區○○路267
    巷5號、臺中市○○○路141號劉邦展住處、臺中市○○○路
    395號乙○○住處、臺中市○○區○○街67巷30號7樓之2 廖
    連聖住處、臺中市○區○○路47號8 樓王子騰住處、臺中縣
    太平市○○○街16號2 樓廖年清住處等地搜索，扣得附表二
    所示之物，而循線上悉上情。
三、案經臺灣臺中地方法院檢察署檢察官指揮內政部警政署刑事
    警察局及臺中縣警察局大甲分局報告偵辦。
    理  由
壹、被告黃永慧、廖金福、廖連聖撤銷改判部分：
一、按被告以外之人（包括證人、鑑定人、告訴人、被害人及共
    同被告等）於審判外之陳述雖不符刑事訴訟法第159條之1至
    之4等4條之規定，而經當事人於審判程序同意作為證據，法
    院審酌該言詞陳述或書面陳述作成時之情況，認為適當者，
    亦得為證據；當事人、代理人或辯護人於法院調查證據時，
    知有刑事訴訟法第159條第1項不得為證據之情形，而未於言
    詞辯論終結前聲明異議者，視為有前項之同意，同法第159
    條之5定有明文。本件證人趙慶昌、陳育賢、胡國忠、蘇榮
    祥、胡榮佳、戊○○、邱永山、陳旭昇、陳瑞長、許文信、
    郭添桂、洪富強、甲○○、周王麗華、邱志勇、楊泊諺、陳
    廷昇、丙○○、王輝順、彭秀鳳、李忠男、莊蓓倫、陳福星
    、黃加興、李宗儒、鄭淑慧於警詢及偵查中之證述；證人楊
    家明、蔡俊賢、李恕仁、黃淑媛於警詢中之證述指證，其性
    質雖屬傳聞證據，惟其等未再於法院審理中為陳述，且查無
    符合同法第159條之1至之4等前4條之情形，其等所為之上開
    警詢筆錄內容，業經法院審理時予以提示並告以要旨，且各
    經檢察官及被告表示意見。當事人已知上述筆錄乃傳聞證據
    ，且均未於言詞辯論終結前對該等筆錄內容異議，依上開規
    定，是證人等於警詢及偵查中之證言已擬制同意其有證據能
    力，本院審酌上開筆錄作成時，無不當取供之情形，認為以
    之作為本案之證據亦屬適當，是證人等於警詢及偵查中之證
    言自具有證據能力。
二、訊據被告黃永慧、廖金福及廖連聖對對於上揭重利犯行均坦
    承不諱，核與證人趙慶昌、陳育賢、胡國忠、蘇榮祥、胡榮
    佳、戊○○、邱永山、陳旭昇、陳瑞長、許文信、郭添桂、
    洪富強、甲○○、周王麗華、邱志勇、楊泊諺、陳廷昇、丙
    ○○、王輝順、彭秀鳳、李忠男、莊蓓倫、陳福星、黃加興
    、李宗儒、鄭淑慧於警詢及偵查中之證述；證人楊家明、蔡
    俊賢、李恕仁、黃淑媛於警詢中之證述指證情節大致相符，
    復有扣案附表二編號3之其中之自小客車讓渡書一紙、8之
    、21、25、31、32、40所示之物（被告黃永慧部分）；
    編號17之、21、22、23、25、31、32、40所
    示之物（被告廖金福部分）、附表二編號17之、21、22
    、23、25、31、32所示之物（被告廖連聖部分）。足徵被告
    等之自白與事實相符，渠等犯行均應堪認定。
三、按被告黃永慧、廖金福、廖連聖行為後，刑法及刑法施行法
    業於94年2月2日經總統修正公布，並於95年7月1日施行（下
    稱新刑法，修正前刑法下稱舊刑法），參酌最高法院95年5
    月23日刑事庭第8次會議決議，新刑法第2條第1項之規定，
    係規範行為後法律變更所生新舊法律比較適用之準據法，於
    新刑法施行後，應適用新刑法第2條第1項之規定，為「從舊
    從輕」之比較。另於比較時應就罪刑有關之共犯、未遂犯、
    想像競合犯、牽連犯、連續犯、結合犯，以及累犯加重、自
    首減輕暨其他法定加減原因（如身分加減）與加減比例等一
    切情形，本於統一性及整體性原則，綜其全部罪刑之結果而
    為比較。本案關於被告黃永慧、廖金福、廖連聖分別於95年
    7月1日新刑法施行前之犯行，涉及法律變更之部分，經附表
    五所示比較新舊刑法之規定，以舊刑法有利於被告，依新刑
    法第2條第1項前段規定，自應適用最有利於被告之舊刑法。
    又按98年6月19日司法院大法官會議釋字第662號解釋「中華
    民國94年2月2日修正公布之現行刑法第41條第2項，關於數
    罪併罰，數宣告刑均得易科罰金，而定應執行之刑逾6個月
    者，排除適用同條第1項得易科罰金之規定部分，與憲法第
    23條規定有違，並與本院釋字第366號解釋意旨不符，應自
    本解釋公布之日起失其效力。」；換言之，上開刑法第41條
    第2項之規定，自98年6月19 日起即失其效力，故對於數罪
    併罰，數宣告刑均得易科罰金，而定應執行之刑超過6個月
    之案件，依司法院釋字第366號、662號解釋意旨，仍得易科
    罰金。
四、按刑法上所謂常業犯，指反覆以同種類行為為目的之社會活
    動之職業性犯罪而言，至於犯罪所得之多寡，是否恃此犯罪
    為唯一之謀生職業，則非所問，縱令兼有其他職業，仍無礙
    於該常業犯罪之成立（最高法院85年臺上字第510 號判例意
    旨參照）。查被告黃永慧、廖金福及廖連聖參與經營地下錢
    莊，貸放款項予附表一所示之不特定人，並收取高利，於客
    觀上顯有反覆放款之行為，並由以收取重利為業維生。是核
    被告黃永慧所為，就附表一編號1、3、4、5、6之(1)(2)、7、
    8、9、10、11、12、13、14、22、23、24、25、27、28、29
    、30部分，係犯修正前刑法第345 條之常業重利罪。另就附
    表一編號2、6之(3)部分行為係於95年7月1日連續犯、常業犯
    規定刪除後所為，各係犯刑法第344 條之重利罪。其中附表
    一編號23部分，另犯刑法第305條恐嚇危害安全罪。被告黃
    永慧上開常業重利與恐嚇危害安全罪二罪間，有方法目的之
    牽連關係，應依修正前刑法第55條後段之規定，從一重之常
    業重利罪處斷，又被告黃永慧就上開常業重利罪（1罪）、
    重利罪（2罪），應予分論併罰。另核被告廖金福所為，就
    附表一編號5、15之(1)、16、17、18、19、26部分，係犯修
    正前刑法第345條之常業重利罪。另就附表一編號15之(2)、
    15之(3)、15之(4)、20、21部分行為係於95年7月1日連續犯、
    常業犯規定刪除後所為，各係犯刑法第344條之重利罪。被
    告廖金福上開常業重利（1罪）與重利罪（5罪）間，應予分
    論併罰。又核被告廖連聖所為，就附表一編號15之(1)、17之
    (1)、26係犯修正前刑法第345條之常業重利罪。另就附表一
    編號15之(2)、15之(3)、15之(4)部分行為係於95年7月1日連續
    犯、常業犯規定刪除後所為，各係犯刑法第344條之重利罪
    。上開常業重利（1罪）與重利罪（3罪）間，應予分論併罰
    。再者，被告黃永慧就附表一編號1、5、7、23分別與同案
    被告王子騰、廖金福、劉邦展等分別有犯意聯絡及行為分擔
    ；另被告廖金福與同案被告王子騰、黃永慧、廖連聖、劉邦
    展、廖年清分別有犯意聯絡及行為分擔；被告廖連勝與被告
    廖金福有犯意聯絡及行為分擔（各該情形詳附表一所示），
    均為共同正犯。又所謂接續犯，雖在刑法之評價上僅認為成
    立一罪，然必須數行為於同時同地或密切接近之時地實施，
    侵害同一之法益，各行為之獨立性極為薄弱，依一般社會健
    全觀念，在時間差距上，難以強行分開，在刑法評價上，以
    視為數個舉動之接續施行，合為包括之一行為予以評價，較
    為合理，始能論以接續犯，而為包括之一罪。是以對於接續
    犯必須從嚴解釋，以符合立法者之意向。如行為人先後數行
    為，在客觀上係逐次實施，侵害數個同性質之法益，其每一
    前行為與次行為，依一般社會健全觀念，在時間差距上，可
    以分開，在刑法評價上，各具獨立性，每次行為皆可獨立成
    罪，自應按照其行為之次數，一罪一罰（最高法院96年度台
    上字第3531號、97年度台上字第345號判決參照）。本件被
    告廖金福、廖連聖分別於95年7月間某日某時許、95年9月22
    日某時許、95年10月22日某時許，先後3次向被害人黃淑媛
    收取利息之行為（即附表一編號15之(2)、15之(3)、15之(4)）
    ，其相隔時間均不相同，有相隔2個月亦有僅相隔1個月之情
    形，且每次收取之金額、地點亦不相同，難認各次行為間存
    在一定之時間關聯性，自不符合社會通念上之一個行為概念
    ，依一般社會健全觀念，在時間差距上，顯係可以分開，在
    刑法評價上各具獨立性，每次行為皆可獨立成罪，無論以「
    接續犯」、「集合犯」之餘地，於修法後應認為數罪之評價
    ，始符合刑罰公平原則，是被告等前揭所犯3次重利罪，均
    犯意各別，行為互異，應予分論併罰。
五、原判決認被告罪證明確而予科刑，固非無見，惟查：(一)、按
    科刑之判決書其宣示之主文，與所載之事實及理由必須互相
    適合，否則即屬理由矛盾，其判決當然為違背法令（最高法
    院著有64年度台上字第893號判例可資參照）。原判決理由
    認被告黃永慧係犯常業重利罪（1罪）、重利罪（2罪），惟
    於主文欄記載黃永慧犯常業重利罪（2罪）、重利罪（1罪）
    ，顯有與理由之認定不一致，自有未洽；又原判決於事實及
    理由欄之記載，就附表一編號2及編號6之(3)部分犯行，參與
    人僅為被告黃永慧，並無其他同案被告參與，顯係被告黃永
    慧單獨所犯，惟於主文欄均記載被告黃永慧係共同犯此部分
    之罪名，即有理由與主文矛盾之虞，即有未當；原判決事實
    及理由欄之記載，就附表一編號20部分犯行，參與人僅為被
    告廖金福，並無同案被告參與，顯係被告廖金福單獨所犯，
    惟於主文欄均記載被告廖金福係共同犯此部分之罪名，即有
    理由與主文矛盾之虞，亦有未洽。(二)、按判決所載之事實及
    理由相互牴觸，或判決之理由前後不相一致者，均屬判決所
    載理由矛盾，依刑事訴訟法第379條第14款之規定，其判決
    當然為違背法令。原判決於理由欄中認定「被告黃永慧就附
    表一編號1、5、7、22、23、24、22之犯行，分別與同案被
    告王子騰、廖金福、劉邦展等分別有犯意聯絡及行為分擔」
    ，然犯罪事實欄就附表一編號22及24部分，則認定係被告黃
    永慧單獨所犯，並無其他被告參與，致其事實與理由有不相
    一致之違法；又原判決亦於理由中記載「核被告廖連聖所為
    ，就附表一編號15之(1)、17係犯修正前刑法第345條之常業
    重利罪。」，然於犯罪事實欄就附表一編號17之(2)部分，係
    記載廖金福與劉邦展共同犯罪，足見被告廖連聖並未參與附
    表一編號17之(2)部分犯行，其事實與理由之認定互不相符，
    容有未當；原判決於事實欄中認定附表一編號26之犯行，為
    被告廖連聖與廖金福共同犯之，然於理由欄中，並未就被告
    廖連聖犯有此部分犯行加以認定，其事實與理由之認定，亦
    有不相一致，亦有未當。(三)、又行為究係構成數罪，或接續
    之一罪，應視依一般社會健全觀念，在時間差距上，可否分
    開，與在刑法評價上，是否具有獨立性而定，而依前揭敘明
    ，本件被告廖金福、廖連聖分別於95年7月間某日某時許、9
    5年9月22日某時許、95年10月22日某時許，先後3次向被害
    人黃淑媛收取利息之行為（即附表一編號15之(2)、15之(3)、
    15之(4)），應回歸一般刑法上行為單、複數之認定，而予論
    罪科刑，原判決誤認為單筆貸款，而有接續犯之適用，即有
    未當。(四)、原判決就被告黃永慧、廖金福、廖連聖犯常業重
    利罪之事實，雖於事實欄記載認定其等犯罪之開始時間，惟
    未併予記載其等犯罪之終止時間，尚有疏漏；被告黃永慧犯
    常業重利罪後，再有二件重利罪犯行，原判決量刑各處有期
    徒刑3月，尚嫌過輕。(五)、原判決僅判處被告黃永慧應執行
    有期徒刑8月、被告廖金福應執行有期徒刑7月、被告廖連聖
    應執行有期徒刑3月，雖在各刑之最長期以上，各刑合併之
    刑期以下，固合於外部性界限，然本件被告黃永慧自92年6
    月起至95年6月間止，從事常業重利犯罪，犯罪期間長達3年
    ，犯行高達28次，被害人多達22人；被告廖金福、廖連聖犯
    罪期間橫跨92年4月至96年2月，長達4年，被告廖金福放款
    高達12次，被告廖連聖亦放款6次，情節匪淺，就其行為整
    體觀之，似應予以較高之非難評價，則原判決就定應執行刑
    之職權行使，難認與刑罰規範目的、刑事政策等法律之內部
    性界限悉相符合而無可議之處，即有未洽。檢察官據上述(一)
    (二)(三)(五)之事項指摘原審判決不當而提起上訴，為有理由。原
    判決既有上述可議之處，自無可維持，應由本院將原判決關
    於被告黃永慧、廖金福、廖連聖部分均撤銷改判。爰審酌被
    告黃永慧、廖金福、廖連聖等人為圖重利，竟利用他人急迫
    用錢之際，以高利貸予現款，固使借款人得以暫時獲得現款
    籌用，然因此背負高額利息，借款人於背負龐大金錢債務壓
    力之下，極易導致借款人因受債務壓迫鋌而走險，衍生額外
    之家庭、社會問題，影響借款人之生活至鉅，足以危害社會
    秩序，其中被告黃永慧於對被害人王輝順催討時猶出言告以
    惡害，惟念及被告黃永慧、廖金福、廖連聖於原審及本院審
    理中終均能坦承犯行，犯後態度良好暨渠等各該犯罪次數、
    時間、動機、目的等一切情狀，分別量處如附表四所示之刑
    。又被告等3人犯罪時間均係於中國民國96年罪犯減刑條例
    之基準日即96年4月24日以前，應依該條例第2條第1項第3款
    之規定，減輕其宣告刑2分之1，並依同條例第9條之規定，
    諭知易科罰金之折算標準，並定其等應執行刑。
六、扣案附表二被告黃永慧所有編號3之其中之借款人王輝順
    自小客車讓渡書1紙、編號8之記載有借款人陳瑞長、蔡錦
    惠資料紀錄之筆記簿1本、編號8之載有共犯廖連聖電話及
    帳號之筆記簿本；被告廖金福所有附表二編號21空白商業本
    票簿1本、編號25空白讓渡書1張、編號31空白商業本票3本
    、編號32電話記帳單1本；被告劉邦展所有附表二編號40記
    帳簿冊1本；附表二被告廖金福所有之編號17之
    即借款人洪富強、甲○○、周王麗華、邱志勇、楊泊諺
    、陳廷昇、莊蓓倫之資料表各1張、編號22載有借款人黃淑
    媛、邱志勇、陳廷昇、甲○○、楊柏諺等人債務人資料記事
    簿一本、編號23載有借款人黃淑媛之債務人資料記事簿1本
    ，各係被告等人及共犯所有，且供犯罪所用之物，應依刑法
    第38條第1項第2款沒收之。扣案借款人簽發本票、支票係用
    以供借款擔保，固係被告等人取得所有，然被告等人雖有重
    利犯行，惟對所貸放之本金及不超過法定範圍之利息，仍有
    向被害人請求返還之權利，另扣案借款人身分證件係借款人
    所有，係供借款擔保之用，尚非被告所有，均無從沒收。另
    其餘扣案物均非違禁物，且尚無實據與本案有何關連，未足
    認係本件犯罪所用、預備或犯罪所得之物，自無從為沒收之
    諭知。
貳、上訴駁回部分：
一、公訴意旨另以：被告乙○○與同案被告黃永慧、王子騰（經
    原審通緝中）共同基於常業重利之犯意聯絡，以在報紙上刊
    登廣告招攬或透過朋友介紹之方式於附表三所示時間、地點
    ，借款給如附表三編號1之(1)、2、3所示經濟拮据、急需用
    錢之丙○○、王輝順、彭秀鳳等人，並要求借款人簽發本票
    、車輛讓渡書及交付國民身分證、健保卡、駕駛執照、存摺
    、印章等物品以為擔保，並以之為業。乙○○另基於恐嚇之
    犯意，於不詳之時間、地點，撥打電話給彭秀鳳恐嚇稱：「
    要小心一點，不要被我們遇到，不然要打斷妳的腳骨，並到
    妳家找妳」等語，以此加害彭秀鳳身體之事恐嚇彭秀鳳，使
    彭秀鳳心生畏懼，致生危害於安全。因認被告乙○○附表三
    編號1之(1)、2、3所為，係犯修正前刑法第345條之常業重利
    罪嫌，其中附表三編號3部分，另犯刑法第305條恐嚇危害安
    全罪嫌云云。
二、按犯罪事實應依證據認定之，無證據不得認定犯罪事實；不
    能證明被告犯罪者，應諭知無罪之判決；刑事訴訟法第154
    條第2項、第301條第1項分別定有明文。又按認定不利於被
    告之事實，須依積極證據，苟積極證據不足為不利於被告事
    實之認定時，即應為有利於被告之認定，更不必有何有利之
    證據；另按事實之認定，應憑證據，如未能發現相當證據，
    或證據不足以證明，自不能以推測或擬制之方法，以為裁判
    基礎；復按認定犯罪事實所憑之證據，雖不以直接證據為限
    ，間接證據亦包括在內；然而無論直接或間接證據，其為訴
    訟上之證明，須於通常一般之人均不致有所懷疑，而得確信
    其為真實之程度者，始得據為有罪之認定，倘其證明尚未達
    到此一程度，而有合理之懷疑存在時，事實審法院復已就其
    心證上理由予以闡述，敘明其如何無從為有罪之確信，因而
    為無罪之判決，尚不得任意指為違法；末按刑事訴訟法第16
    1條已於91年2月8日修正公布，其第1項規定：檢察官就被告
    犯罪事實，應負舉證責任，並指出證明之方法。因此，檢察
    官對於起訴之犯罪事實，應負提出證據及說服之實質舉證責
    任。倘其所提出之證據，不足為被告有罪之積極證明，或其
    指出證明之方法，無從說服法院以形成被告有罪之心證，基
    於無罪推定之原則，自應為被告無罪判決之諭知（最高法院
    30年度上字第816號、40年度臺上字第86號、76年度臺上字
    第4986號、92年度臺上字第128號參照）。
三、公訴人認為被告乙○○涉犯上開犯嫌，無非以證人即被害人
    丙○○、王輝順、彭秀鳳於警詢時、偵查中指證被告乙○○
    資為論據。訊據被告乙○○堅決否認有何上開常業重利、恐
    嚇犯行，辯稱：本案其餘被告伊均不認識，只因另涉犯賭博
    案件被抓到中部打擊犯罪中心，在該案件看到其他這幾位被
    告，後來又因本件重利案件發現共同被告為何又是同一批人
    ，這些借錢的人伊也都不認識，其並沒有看過證人丙○○、
    王輝順、彭秀鳳這些人，也沒有去過雲林縣元長鄉、虎尾鎮
    、西螺鎮等地，也不曾打電話給被害人，被害人說其去收利
    息、留電話，但其根本沒有去找過被害人，如何留電話云云
    。經查，證人丙○○、王輝順、彭秀鳳固均有於警偵訊時指
    證犯罪嫌疑人紀錄表編號2之被告乙○○之照片等情，惟於
    原審審理中，證人丙○○、王輝順雖仍指證稱犯罪嫌疑人紀
    錄表編號2之人有參與重利犯行，惟均證稱並非被告乙○○
    ，並稱其指證事涉自身家人安危、心生恐懼云云，另證人彭
    秀鳳則證稱因經員警借提得知其借款本票、證件在被告處搜
    獲，因而指證，其已不復記憶云云，茲分述如下：
  (一)證人丙○○於警詢陳明其向地下錢莊借款之事實外，另證稱
    ：指證犯罪嫌疑人紀錄表編號2（即被告乙○○）即借款及
    收取利息之人云云（見97年4月30日調查筆錄，偵字第11807
    號偵查卷第173、175頁）；又於偵查中證稱：警詢筆錄實在
    ，借錢給其者犯罪嫌疑人紀錄表編號2係第1次借款之人，但
    後來其繳利息是用匯款，第二次借款之人其認不出來（見97
    年10月24日訊問筆錄，他字第4616號偵查卷第311、312頁）
    ；繼於原審證稱：確有於雲林縣元長鄉農會前有跟地下錢莊
    借錢2次，第一次借1萬元，第二次借2萬元，且有製作警詢
    筆錄，並指證犯罪嫌疑人紀錄表編號2照片為借款之人，但
    並無原審審理中場之被告2人（按指被告乙○○、劉邦展）
    參與，第一次借錢是編號2之人，第二次是別人來的，之前
    警察有拿相片給其看才可以認出，其有指認出來，是照片編
    號2；復證稱：1年多前警方拿照片讓其指認，其看照片可以
    認出，看本人不清楚，因為剛才審判長有說此人坐在這邊，
    進來就匆匆出庭，其認不出來，其現在已經認不出來，如果
    指認，找其報復怎麼辦，這樣會危害其生命財產安全，且其
    家中還有小孩，其不敢肯定借款是編號2之人，警偵訊時指
    認照片當時想法是認為指認應該不會出庭，不會與被告見面
    ，但是現在不同，其會害怕，之前不知道會跟被告見面；其
    不知道被告乙○○是否是借款之人，現在就算認得出來其也
    不敢認，其寧願關也不指認，要考慮我以後出去會面對什麼
    樣的事情，其八月就要出監，會發生什麼事情法官也不知道
    ，也不敢預料，其寧願選擇被關也不會有事情等語；復改稱
    其不記得了等語。其於警、偵訊及原審均指證犯罪嫌疑人紀
    錄表編號2為放款收息之人，然就原審審理中本人則稱無法
    指認，並稱其原本以為不會出庭才指認，審理中指認恐涉及
    安危云云。
  (二)證人王輝順於警詢除指證借款情形外，復證稱：犯罪嫌疑人
    紀錄表編號1、2、7之人（即同案被告王子騰、被告乙○○
    、同案被告黃永慧）3人共乘日產色黑色自用小客車來其檳
    榔攤，編號7之人說未依規定償還檳榔攤關起來不要做了，
    並強迫簽保單云云（見97年4月30日調查筆錄，度偵字第118
    07號偵查卷第182、183頁）；復於偵查中證稱：第一次借其
    錢的是指認犯罪嫌疑人紀錄表編號7、2、1，叫其簽保險單
    之人是編號7（按即被告黃永慧），編號2（按即被告乙○○
    ）拿錢給其，編號1（按即被告王子騰）開車，收利息的人
    是編號7、2，恐嚇其檳榔攤收起來的是編號7云云（見97年
    10月24日訊問筆錄，他字第4616號偵查卷第304、305頁）；
    再於原審證稱：借款與其之人有在法庭上，即同案被告黃永
    慧，比較高那一個人，就是穿咖啡色衣服，坐比較靠近其的
    人（按即被告乙○○），警察告訴其此人叫黃永慧，即照片
    編號2之人，其借錢時不知道貸與人姓名，現在不太記以認
    得借錢的人，那是93年的事情等語；復證稱：不認得了，其
    現在在執行，家中有小孩，現在出庭讓其不敢說，他們還在
    社會上，要指認其也不敢；其偵訊中指認是否實在，警察詢
    問時有拿照片給其看，其有問警察該人叫什麼名字，警察有
    說是黃永慧；來收利息的人中，有編號2之人，來收2、3次
    ，編號2之人其不會認錯，編號1、2、7就是當初借錢給我其
    人；編號1、7之人跟其比較沒有講話，借錢與其人不是在庭
    被告；在庭被告乙○○不是照片編號2之人，不是照片編號1
    、2、7中其中一人；當時警察是說被告都在禁見，現在是在
    社會上，其會害怕等語。其於警偵訊中均指證被告乙○○照
    片，然於原審審理中閃爍其詞，改稱不認得，並以身家安危
    為由聲稱不敢指認云云。
  (三)證人彭秀鳳警詢除證稱其因缺錢買毒品，閱報廣告後向地下
    錢莊借錢，復指認犯罪嫌疑人紀錄表編號7 （即同案被告黃
    永慧）是借其錢且要求簽本票及扣押身分證之人，編號2 （
    即被告乙○○）向其收利息，被告乙○○有打電話恐嚇其準
    時還錢，不然不被其遇到，說要打斷腿、到其處找，被告乙
    ○○電話忘記了，因其有留電話給被告乙○○，且每次都是
    被告乙○○收利息，所以其記得是被告乙○○云云（見97年
    4月30日調查筆錄，偵字第11807號偵查卷第118、189頁）；
    復於偵查中證稱：犯罪嫌疑人紀錄表編號7（即同案被告黃
    永慧）是借其錢之人，編號2（即被告乙○○）向其收利息
    ，恐嚇的人是打電話，其沒有看到，但電話與收利息的是同
    一人，所以應該是編號2之人恐嚇其云云（見97年10月24日
    訊問筆錄，他字第4616號偵查卷第317、318頁）。再於原審
    證稱：借錢給其的人不在法庭上，警詢及偵訊中指認照片編
    號2之人是警察說在有搜到其身分證正本及本票，借其錢之
    人不是編號2，時間太久了認不出來，向其收錢的人，打電
    話給其，其不敢出聲，叫其不要讓他遇到，不然的話要將其
    腳筋剁斷，對方是在電話中說的，就是收利息的人，收利息
    之人特徵其忘記了，警察借訊時其有說，但警察說有在他們
    那裡有搜到其身分證及本票，其說對方有戴眼鏡；借其錢的
    人有戴眼鏡，收利息之人沒有戴眼鏡；收利息的人身材很好
    ，但不知道多高，借其錢及收利息的人都坐在車上；其是被
    借訊的，當時就有跟警察說忘記了，警察有指特定人的相片
    給其看，其順著警察指的方向看，警察有比兩個人，其指認
    兩個人，在檢察官面前指認就是警察說的那兩個，因為警察
    說其身分證正本等物品是在那些人那裡搜到的，其看到本人
    應該是不同人，當初指認時就不太肯定，其以為要照原本警
    訊時內容向檢察官說明，其無法確認在庭被告乙○○是向其
    收利息之人等語。其於警偵訊均指證被告乙○○照片，惟於
    原審審理中即稱其係因為警方告以在被告住處查獲其本票、
    證件故而指認，現其已無法指認等情。
  (四)另證人黃永慧（同案被告）於原審證稱：其不認識被告乙○
    ○，有關借款收息均係其個人一人所為等語，就有關借款收
    息均其一人所為一節，均與證人王輝順、彭秀鳳證述情節不
    侔，固難憑信，惟就其不認識被告乙○○一節，即與被告乙
    ○○所辯其並不認識同案被告黃永慧相符。且就同案被告黃
    永慧住處查獲附表二所示有關常業重利犯相關本票、證件等
    物，亦無從認定有關同案被告黃永慧所涉重利犯行與被告乙
    ○○有何關連，且被告乙○○住處經搜索結果，或無所獲，
    或僅查獲帳戶存摺，亦均無從證明與重利犯行有關。再者，
    本件於警詢、偵查之初，並非不能由證人等人當面指證行為
    人本人確係何人，捨此不由，僅憑警方提出15人之照片供指
    證，任由渠等漫行指證，此外即無其他佐證可證被告乙○○
    與同案被告黃永慧經營之地下錢莊有何關連。且證人丙○○
    、王輝順於原審即稱並非被告乙○○等情，雖渠等另稱係因
    懸念自身及家人安危不願意指證云云，惟渠等迭於警、偵訊
    時即以證人身分指證被告乙○○照片，當已知悉因渠等指證
    將使被告乙○○遭刑事訴追，倘指證對象意欲施報復，並不
    因渠等於警偵訊指證及原審指證而有異，證人丙○○、王輝
    順憑照片時率而指證，待於法庭與被告乙○○對質詰問時即
    以安危為由揚言不願指證，益徵渠等指證之憑信性，顯有可
    疑。又證人彭秀鳳於原審亦證稱無法確認等情，是縱認證人
    丙○○、王輝順、彭秀鳳於警、偵訊時指證被告乙○○照片
    無誤，然以此各該證人單一指證，且猶僅係指證照片，除此
    外無任何證據可資佐證，尚無足以各該證人於警偵訊之單辭
    孤證且事後任意推諉翻異之詞，遽認被告乙○○確有參與本
    件常業重利犯行。至證人彭秀鳳部分遭恐嚇一節，證人彭秀
    鳳指證稱係電話中遭告以惡害等情，以有關被告乙○○參與
    重利一節，已無從認定，更遑論事後討催討以電話中聽音辨
    人，認係被告乙○○所為。又被告乙○○於原審聲請調閱起
    訴本案犯行時間即93、94、95年間電話通聯紀錄及通話時基
    地台位置云云，然因通聯紀錄僅保留6個月而無從調閱一節
    ，有遠傳電信股份有限公司函覆資料在卷可參，是就此部分
    尚無從調閱審究。
五、綜上，檢察官所舉之證據，未達於通常一般之人均不致有所
    懷疑，而得確信其為真實之程度。此外，本院復查無其他積
    極證據足以證明被告有何公訴人所指常業重利、恐嚇之犯行
    ，本件既不能證明被告犯罪，揆諸上開說明，原審就此部分
    依刑事訴訟法第301條第1項諭知被告無罪之判決，核無不當
    。檢察官上訴意旨略以：(1)證人即被害人丙○○、王輝順、
    彭秀鳳等人於警詢中之指認，距離案發時間較近，且係因曾
    與被告乙○○親自接觸而得以指認，亦無遭被告等人知悉其
    陳述內容及在場之心理壓力，即其等警詢指認之外在環境並
    無不當之暗示或干擾，又為證明犯罪所必要，因認前開證人
    於警詢所為之指認，有證據能力等由甚明。(2)證人丙○○、
    王輝順、彭秀鳳於偵查中所為之證述，業經原審賦予被告乙
    ○○表達意見之機會，並傳喚上開證人於審判期日到庭作證
    ，實行交互詰問程序，已保障被告之反對詰問權。偵查中檢
    察官詢問證人丙○○、王輝順、彭秀鳳時並無誘導或施壓等
    詢問之外部客觀環境，其知覺事實之經過當無錯誤之危險，
    亦無其他干擾因素不當介入等附隨條件判斷，是上開證人於
    偵訊中所為證言具有證據能力，應得為本案判斷之基礎甚明
    。(3)證人丙○○、王輝順於審理時雖稱：擔心家人安危不願
    意指認等語，證人彭秀鳳於審理時改稱：無法確認云云，證
    人丙○○、王輝順、彭秀鳳於審理中之陳述，並無任何足以
    否認渠等先前於警詢及偵查中供詞真實性之情形。且上開證
    人等人於審理時，雖不願指認被告，然經避開指認被告乙○
    ○之問題，改問以借款及利息計算方式等問題時，證人丙○
    ○、王輝順、彭秀鳳等人均能陳述，且於偵查及原審審理時
    所述內容相符。再佐以證人等人為何於審理中畏縮態度以觀
    ，證人丙○○、王輝順、彭秀鳳顯係為避免家人遭報復，刻
    意迴避此部分之問題，惟渠等既仍願意針對部分內容而為證
    述，足證證人丙○○、王輝順、彭秀鳳於審理時，僅係避免
    遭被告報復而迴避指認被告，至為明顯，此部分證詞，仍應
    以其於偵查中之證詞較為可採等語。惟按刑事訴訟實務上對
    人之指認，乃由被害人或目擊證人指出實行犯罪行為之人，
    其正確性常受指認人本身觀察力、記憶力及真誠程度等因素
    所影響，是案發後之初次指認對案件偵查之方向甚或審判心
    證之形成，常有重大之影響，固當力求慎重無訛，依訴訟制
    度健全國家之例，以「真人列隊指認」方式為之，不宜由單
    獨一人，或僅提供單一照片或陳舊相片，以供指認，但若被
    告或犯罪嫌疑人係社會（地區）知名人士、與指認人熟識之
    人、現行犯、準現行犯或具顯著特徵、曾與指認人長期且近
    距接觸或其他無誤認之虞者，仍得單獨供指認（最高法院95
    年度台上第4828號判決參照）。本件於警詢、偵查之初，並
    非不能由證人丙○○、王輝順、彭秀鳳當面指證行為人本人
    確係何人，而警方僅提出15人之照片供指證，任由證人漫行
    指證，且證人等於原審審理中亦證稱無法確認等情，足見證
    人等僅憑照片，率而指證，待於法庭與被告乙○○對質詰問
    時即以安危為由揚言不願指證，則渠等指證之憑信性，即有
    疑義。又縱認證人丙○○、王輝順、彭秀鳳於警、偵訊時指
    證被告乙○○照片無誤，然以此各該證人單一指證，且猶僅
    係指證照片，除此外無任何證據可資佐證，尚無足以各該證
    人於警偵訊之單辭孤證且事後任意推諉翻異之詞，遽認被告
    乙○○確有參與本件常業重利犯行。是證人等所為指訴，既
    有上開瑕疵可指，則檢察官上訴意旨(1)(2)所指自難據以即為
    不利被告之認定。至於其餘上訴意旨所指諸項，均核屬依原
    先卷證資料而為臆測推斷之詞，並對原判決採證理由論述作
    指摘而已，俱非可認為係積極確切證據而足資據以為被告不
    利認定，原審已就證據取捨之理由詳予論述。故如上所述，
    本件檢察官所稱之諸項證據或推論，均既未達足使通常一般
    之人均不致有所懷疑，而得確信其為真實之程度，在缺乏積
    極證據足以認定被告確有搶奪犯行。是檢察官此部分之上訴
    為無理由，應予駁回。
據上論斷，應依刑事訴訟法第368條、第369條第1項前段、第364
條、第299條第1項前段，刑法第2條第1項前段、第28條（修正前
、後）、第345條（修正前），第344條、第305條，第55條（修
正前）、第41條第1項前段（修正前、後），第51條第5款（修正
前）、第38條第1項第2款（修正前、後），刑法施行法第1條之1
、第3條之1第3項，罰金罰鍰提高標準條例第2條（修正前），中
華民國九十六年罪犯減刑條例第2條第1項第3款、第7條、第9條
，判決如主文。
本案經檢察官丁○○到庭執行職務。
中    華    民    國    98    年    12    月    22    日
            刑事第七庭   審判長法  官 林  榮  龍
                               法  官 李  秋  娟
                               法  官 江  錫  麟
以上正本證明與原本無異。
常業重利部分得上訴。
其他不得上訴。
如不服本判決應於收受送達後十日內向本院提出上訴書狀，其未
敘述上訴理由者，並得於提起上訴後十日內向本院補提理由書（
均須按他造當事人之人數附繕本）「切勿逕送上級法院」。
                                書記官 鄧  智  惠
中    華    民    國    98    年    12    月    23    日
附表一：
┌──┬───┬─────────┬───────┬─────────┬────────┬─────┐
│編號│借款人│借款時間／金額（新│借款地點      │計息方式／已繳利息│擔保物品        │參與人    │
│    │      │臺幣，下同）      │              │（含預扣部分）    │                │          │
├──┼───┼─────────┼───────┼─────────┼────────┼─────┤
│ 1  │趙慶昌│92年8月22日15時許 │雲林縣台西鄉之│10天1期，每期利息 │面額4萬元本票1紙│黃永慧、王│
│    │      │／2萬元           │雲林縣警察局台│4000元／4000元    │及趙慶昌身分證1 │子騰      │
│    │      │                  │西分局附近道路│                  │張              │          │
├──┼───┼─────────┼───────┼─────────┼────────┼─────┤
│ 2  │楊家明│95年7月21日某時許 │雲林縣虎尾鎮建│10天1期，每期利息 │面額4萬元本票1紙│黃永慧    │
│    │      │／2萬元           │國里建國一村  │4000元／8500元    │及楊家明身分證及│          │
│    │      │                  │250號(楊家明住│                  │全民健康保險卡各│          │
│    │      │                  │處)           │                  │1張             │          │
├──┼───┼─────────┼───────┼─────────┼────────┼─────┤
│ 3  │陳育賢│92年7月23日15 時許│雲林縣崙背鄉大│10天1期，每期利息 │面額3萬元本票1紙│黃永慧    │
│    │      │／1萬元           │有村新豐路附近│2000元／6000元    │及陳育賢身分證1 │          │
│    │      │                  │              │                  │張              │          │
├──┼───┼─────────┼───────┼─────────┼────────┼─────┤
│ 4  │胡國忠│94年2月4日12 時許 │臺南縣永康市中│10天1期，每期利息 │面額2萬元本票1紙│黃永慧    │
│    │      │／1萬元           │華路與小東路口│2000元／4萬2000元 │及胡國忠身分證1 │          │
│    │      │                  │              │                  │張              │          │
├──┼───┼─────────┼───────┼─────────┼────────┼─────┤
│ 5  │蘇榮祥│94年11月21日許／3 │雲林縣斗南鎮明│10天1期，每期利息 │面額6萬元本票1紙│黃永慧、廖│
│    │      │萬元              │昌里建國三路77│6000元／2萬4000元 │及蘇榮祥身分證1 │金福、王子│
│    │      │                  │巷19 號(蘇榮祥│                  │張              │騰        │
│    │      │                  │住處)         │                  │                │          │
├──┼───┼─────────┼───────┼─────────┼────────┼─────┤
│ 6  │胡榮佳│(1)94年8月間某日某│雲林縣西螺鎮某│10天1期，每10 萬元│面額不詳之本票數│黃永慧    │
│    │      │   時許／25萬元   │處            │每期利息1萬元／不 │張              │          │
│    │      │(2)95年6月間某日某│              │詳                │                │          │
│    │      │   時許／15萬元   │              │                  │                │          │
│    │      │(3)95年9月間某日某│              │                  │                │          │
│    │      │   時許／16萬元   │              │                  │                │          │
├──┼───┼─────────┼───────┼─────────┼────────┼─────┤
│ 7  │戊○○│93年11月10日某時／│雲林縣西螺鎮光│10天1期，每期利息 │面額10萬元本票1 │黃永慧、劉│
│    │      │3萬元             │復西路18之7號(│6000元／4萬8000元 │紙及戊○○身分證│邦展      │
│    │      │                  │戊○○住處)   │                  │影本1張         │          │
├──┼───┼─────────┼───────┼─────────┼────────┼─────┤
│ 8  │邱永山│93年2月16日17 時許│嘉義縣梅山鄉梅│10天1期，每期利息 │面額6萬元本票1紙│黃永慧    │
│    │      │／3萬元           │南村南榮街61巷│6000元／4萬2000元 │及邱永山身分證1 │          │
│    │      │                  │20號          │                  │張              │          │
├──┼───┼─────────┼───────┼─────────┼────────┼─────┤
│ 9  │陳旭昇│93年7月14日某時許 │臺南縣後壁鄉之│10天1期，每期利息7│面額4萬元本票1紙│黃永慧    │
│    │      │／3萬5千元        │菁寮國小附近某│千元／60 餘萬元   │、面額3萬本票2紙│          │
│    │      │                  │處            │                  │                │          │
├──┼───┼─────────┼───────┼─────────┼────────┼─────┤
│ 10 │蔡俊賢│94年7月11日15 時許│雲林縣斗六市市│10天1期，每期利息 │面額3萬元本票1紙│黃永慧    │
│    │      │／1萬5000 元      │區○○道路    │3000元／1萬餘元   │及蔡俊賢身分證1 │          │
│    │      │                  │              │                  │張              │          │
├──┼───┼─────────┼───────┼─────────┼────────┼─────┤
│ 11 │陳瑞長│95年5月30日14 時許│雲林縣台西鄉海│30天1期，每期利息 │2萬元本票1紙、印│黃永慧    │
│    │      │／2萬元           │邊某處        │2000元／不詳      │章1顆           │          │
├──┼───┼─────────┼───────┼─────────┼────────┼─────┤
│ 12 │許文信│92年12月3日某時許 │雲林縣古坑鄉古│10天1期，每期利息7│面額7萬元本票1紙│黃永慧    │
│    │      │／3萬5000 元      │坑村向陽路20號│千元／2萬餘元     │及許文信身分證1 │          │
│    │      │                  │(許文信住處)  │                  │張              │          │
├──┼───┼─────────┼───────┼─────────┼────────┼─────┤
│ 13 │郭添桂│94年7月15日16 時許│雲林縣斗南鎮東│10天1期，每期利息 │面額2萬元本票1紙│黃永慧    │
│    │      │／1萬元           │西向交流道    │2000元／6000元    │及郭添桂身分證1 │          │
│    │      │                  │              │                  │張              │          │
├──┼───┼─────────┼───────┼─────────┼────────┼─────┤
│ 14 │李恕仁│94年2月間某日某時 │臺中市○○路某│10天1期，每期利息 │李恕仁身分證1張 │黃永慧    │
│    │      │許／1萬元         │處            │1500元／4500元    │                │          │
├──┼───┼─────────┼───────┼─────────┼────────┼─────┤
│ 15 │黃淑媛│(1)95年4月19 日某 │(1)臺中市五權 │(1)10天1期，每期利│(1)面額4萬元1紙 │廖金福、廖│
│    │      │   時許／2萬元    │   路與大雅路 │   息2000元／不詳 │   及黃淑媛身分 │連聖      │
│    │      │(2)95年7月間某日某│   口         │(2)10天1期，每期利│   證1張        │          │
│    │      │   時許／5萬元    │(2)同上       │   息5000元／不詳 │(2)面額10萬元本 │          │
│    │      │(3)95年9月22 日某 │(3)臺中市五權 │(3)10天1期，每期利│   票1紙        │          │
│    │      │   時許／7萬元    │   路與篤行路 │   息7000元／不詳 │(3)面額14萬元本 │          │
│    │      │(4)95年10月22 日某│   口         │(4)10天1期，每期  │   票1紙        │          │
│    │      │   時許／3萬元    │(4)同(3)      │   2400元／不詳   │(4)面額6萬元之本│          │
│    │      │                  │              │                  │   票1紙        │          │
├──┼───┼─────────┼───────┼─────────┼────────┼─────┤
│ 16 │洪富強│94年間某日某時許／│臺中縣大里市中│10天1期，每期利息 │面額7萬5千元本票│廖金福    │
│    │      │2萬5000元         │興路肯德基速食│4000元／不詳      │1紙及洪富強身分 │          │
│    │      │                  │店            │                  │證1張           │          │
├──┼───┼─────────┼───────┼─────────┼────────┼─────┤
│ 17 │甲○○│(1)92年4、5月間某日│(1)臺中市      │(1)10天1期，每期利 │(1)面額9萬元本票1│(1)廖金福、│
│    │      │  某時許／3萬元   │  寧夏路220號 │  息4500元／9000元│  紙及甲○○身分│  廖連聖  │
│    │      │(2)92年7、8月間某日│(2)同上        │(2)10天1期，每期利 │  證1張         │(2)廖金福、│
│    │      │  某時許／3萬元   │              │  息3000元／1萬200│(2)面額9萬元本票1│  劉邦展  │
│    │      │                  │              │  0元或1萬5000元  │  紙            │          │
├──┼───┼─────────┼───────┼─────────┼────────┼─────┤
│ 18 │周王麗│92年間某日某時許／│臺中市西屯區上│10天1期，每期利息 │面額9萬元本票1紙│廖金福    │
│    │華    │3萬元             │德里杏林路11巷│2400元／7200元    │                │          │
│    │      │                  │7號附近       │                  │                │          │
├──┼───┼─────────┼───────┼─────────┼────────┼─────┤
│ 19 │邱志勇│95年4月6日某時許／│臺中市東區建興│10天1期，每期利息 │面額10萬元本票1 │廖金福    │
│    │      │5萬元             │路附近某處    │7000元／不詳      │紙              │          │
├──┼───┼─────────┼───────┼─────────┼────────┼─────┤
│ 20 │楊泊諺│95年8月15日某時許 │臺中市○○路之│10天1期，每期利息2│面額4萬元本票1紙│廖金福    │
│    │      │／2萬元           │某便利商店前  │千元／1萬8000元或2│及楊泊諺護照1本 │          │
│    │      │                  │              │萬元              │                │          │
├──┼───┼─────────┼───────┼─────────┼────────┼─────┤
│ 21 │陳廷昇│96年2月21日22 時許│臺中市○○○街│10天1期，每期利息 │面額6萬元本票1紙│廖金福、廖│
│    │      │／3萬元           │與五權西六街口│3000元／2萬7000元 │及陳廷昇身分證1 │年清      │
│    │      │                  │              │                  │張              │          │
├──┼───┼─────────┼───────┼─────────┼────────┼─────┤
│ 22 │丙○○│(1)94年6月21日17時│(1)雲林縣元長 │(1)10天1期，每期利│(1)面額2萬元本票│黃永慧    │
│    │      │   許／1萬元      │   鄉農會前   │   息2000 元／4000│   1紙及丙○○身│          │
│    │      │(2)94年8、9月間／2│(2)同上       │   元             │   分證1張      │          │
│    │      │   萬元           │              │(2)10天1期，每期利│(2)面額4萬元本票│          │
│    │      │                  │              │   息4000 元／4000│   1紙          │          │
│    │      │                  │              │   元             │                │          │
├──┼───┼─────────┼───────┼─────────┼────────┼─────┤
│ 23 │王輝順│93年1月9日下午某時│雲林縣虎尾鎮空│10天1期，每期利息 │面額4萬元之本票4│黃永慧、王│
│    │      │許／2萬元         │軍基地前「苦海│4000元／8萬4000元 │紙、身分證1張、 │子騰      │
│    │      │                  │女神龍」檳榔攤│                  │車牌號碼SH-7236 │          │
│    │      │                  │              │                  │號自用小客車讓渡│          │
│    │      │                  │              │                  │書、保險單      │          │
├──┼───┼─────────┼───────┼─────────┼────────┼─────┤
│ 24 │彭秀鳳│95年6月5日中午某時│雲林縣西螺鎮文│10天1期，每期利息 │面額5萬元本票1紙│黃永慧    │
│    │      │許／2萬500 0元    │都旅社內      │6000元／2萬4000元 │及彭秀鳳身分證1 │          │
│    │      │                  │              │                  │張              │          │
├──┼───┼─────────┼───────┼─────────┼────────┼─────┤
│ 25 │李忠男│92年6月19日15 時許│雲林縣二崙鄉中│10天1期，每期利息 │面額6萬元本票1張│黃永慧    │
│    │      │／3萬元           │山路          │6000元／1萬2000元 │及李忠男身分證1 │          │
│    │      │                  │              │                  │張              │          │
├──┼───┼─────────┼───────┼─────────┼────────┼─────┤
│ 26 │莊蓓倫│94年間／3萬元     │臺中市○○路某│10天1期，每期利息 │面額9萬元本票1張│廖金福、廖│
│    │      │                  │酒店內        │6000元／不詳      │、莊蓓倫身分證1 │連聖      │
│    │      │                  │              │                  │張、行照1張     │          │
├──┼───┼─────────┼───────┼─────────┼────────┼─────┤
│ 27 │陳福星│94年5月12日11 時許│嘉義縣六腳鄉灣│10天1期，每期利息 │面額6萬元本票1紙│黃永慧    │
│    │      │／3萬元           │南村灣內48號之│6000元／2萬4000元 │                │          │
│    │      │                  │1(陳福星住處) │以上              │                │          │
├──┼───┼─────────┼───────┼─────────┼────────┼─────┤
│ 28 │黃加興│(1)93年12月3日12時│均在臺南縣後壁│均為10天1期，每期 │(1)面額10萬元本 │黃永慧    │
│    │      │   許／5萬元      │鄉後壁村199之 │利息7500元／共約1 │   票1紙及黃加興│          │
│    │      │(2)93年12月10 日12│66 號         │萬元              │   汽車駕駛執照1│          │
│    │      │   時許／5萬元    │              │                  │   張           │          │
│    │      │                  │              │                  │(2)面額10萬元本 │          │
│    │      │                  │              │                  │   票1紙        │          │
├──┼───┼─────────┼───────┼─────────┼────────┼─────┤
│ 29 │李宗儒│(1)94年11月5日15時│均在雲林縣虎尾│均為10天1期，每期 │(1)面額2萬元本票│黃永慧    │
│    │      │   許／1萬元      │鎮之台糖停車場│利息2000元／共約1 │   1紙及李宗儒身│          │
│    │      │(2)94年11月22 日17│              │萬元              │   分證1張      │          │
│    │      │   時許／1萬元    │              │                  │(2)面額2萬元本票│          │
│    │      │                  │              │                  │   1紙          │          │
├──┼───┼─────────┼───────┼─────────┼────────┼─────┤
│ 30 │鄭淑慧│(1)93年10月28 日14│均在雲林縣莿桐│(1)10天1期，每期利│(1)面額6萬元本票│黃永慧    │
│    │      │   時許／3萬元    │鄉○○路某處  │   息6000 元／不詳│   1紙及鄭淑慧身│          │
│    │      │(2)93年11月6日12時│              │(2)10天1期，每期利│   分證1張      │          │
│    │      │   許／1萬元      │              │   息2000 元／不詳│(2)面額2萬元本票│          │
│    │      │                  │              │                  │   1紙          │          │
└──┴───┴─────────┴───────┴─────────┴────────┴─────┘
附表二：
┌──┬──────────┬───┬─────────┬─────────────────────┐
│編號│   扣押物名稱       │ 數量 │   扣案時地       │       備註                               │
├──┼──────────┼───┼─────────┼─────────────────────┤
│ 1  │電腦（含主機、鍵盤、│      │                  │                                          │
│    │螢幕、ADSL各一組）  │1組   │黃永慧            │                                          │
│    │                    │      │960906長春街扣案  │                                          │
├──┼──────────┼───┼─────────┼─────────────────────┤
│ 2  │MIO牌手機（含SIM卡│      │                  │                                          │
│    │0000000000號一枚）  │3支   │黃永慧            │                                          │
│    │NOKIA牌手機（含SIM│      │960906長春街扣案  │                                          │
│    │卡0000000000號一枚）│      │                  │                                          │
│    │NOKIA牌手機（含不 │      │                  │                                          │
│    │明門號SIM卡一枚）   │      │                  │                                          │
├──┼──────────┼───┼─────────┼─────────────────────┤
│ 3  │張俊雄等證件資料    │58份  │黃永慧            │趙慶昌身分證一枚、趙慶昌簽發票號231955  │
│    │                    │      │960906長春街扣案  │  號面額4萬元本票一紙。                   │
│    │                    │      │                  │楊家明身分證及健保卡各一枚、楊家明簽發票│
│    │                    │      │                  │  號36826號面額4萬元本票一紙。            │
│    │                    │      │                  │陳育賢簽發票號167018號面額3萬元本票一紙 │
│    │                    │      │                  │  。                                      │
│    │                    │      │                  │胡國忠簽發票號259057號面額2萬元本票一紙 │
│    │                    │      │                  │  。                                      │
│    │                    │      │                  │蘇榮祥身分證一枚、蘇榮祥簽發票號259093  │
│    │                    │      │                  │  號面額6萬元本票一紙。                   │
│    │                    │      │                  │戊○○身分證正反面影本一紙、戊○○簽發票│
│    │                    │      │                  │  號0000000號面額10萬元本票一紙。         │
│    │                    │      │                  │邱永山身分證一枚、邱永山簽發票號553057  │
│    │                    │      │                  │  號面額6萬元本票一紙。                   │
│    │                    │      │                  │陳旭昇簽發票號14038號面額4萬元、571455  │
│    │                    │      │                  │  號面額3萬元、259026號面額3萬元本票各一紙│
│    │                    │      │                  │  。                                      │
│    │                    │      │                  │蔡俊賢身分證一枚、蔡俊賢簽發票號259112  │
│    │                    │      │                  │  號面額3萬元本票一紙。                   │
│    │                    │      │                  │陳瑞長印章一枚、陳瑞長簽發票號326964號面│
│    │                    │      │                  │  額2萬元本票一紙。                       │
│    │                    │      │                  │許文信身分證一枚、許文信簽發票號531331  │
│    │                    │      │                  │  號面額7萬元本票一紙。                   │
│    │                    │      │                  │郭添桂身分證一枚、郭添桂簽發票號0000000 │
│    │                    │      │                  │  號面額2萬元本票一紙。                   │
│    │                    │      │                  │李恕仁身分證一枚。                      │
│    │                    │      │                  │丙○○身分證一枚、丙○○簽發票號259102  │
│    │                    │      │                  │  號面額2萬元本票一紙。                   │
│    │                    │      │                  │王輝順身分證一枚、王輝順簽發票號775273  │
│    │                    │      │                  │  號面額4萬元本票一紙、王輝順所有SH-7236  │
│    │                    │      │                  │  號自小客車讓渡書一紙。                  │
│    │                    │      │                  │彭秀鳳身分證一枚、彭秀鳳簽發票號        │
│    │                    │      │                  │  000000000號面額5萬元本票一紙。          │
│    │                    │      │                  │李忠男身分證一枚、李忠男簽發票號167001  │
│    │                    │      │                  │  號面額6萬元本票一紙、鄭麗芬簽發票號     │
│    │                    │      │                  │  259105號面額1萬元本票一紙。             │
│    │                    │      │                  │陳福星簽發票號259030號面額6萬元本票一紙 │
│    │                    │      │                  │  。                                      │
│    │                    │      │                  │黃加興汽車駕駛執照一枚、黃加興簽發票號  │
│    │                    │      │                  │  542236號面額10萬元及542242號面額10萬元本│
│    │                    │      │                  │  票各一紙。                              │
│    │                    │      │                  │李宗儒身分證一枚、李宗儒簽發票號259089  │
│    │                    │      │                  │  號面額2萬元及259094號面額2萬元本票各一紙│
│    │                    │      │                  │  。                                      │
│    │                    │      │                  │鄭淑慧簽發票號0000000號面額6萬元及      │
│    │                    │      │                  │  0000000號面額2萬元本票各一紙。          │
│    │                    │      │                  │蔡錦惠身分證一枚及其簽發之本票三紙。    │
│    │                    │      │                  │張俊雄駕駛執照一枚及其簽發之本票一紙。  │
│    │                    │      │                  │莊志勇身分證一枚及其簽發之本票一紙。    │
│    │                    │      │                  │蔡明清身分證一枚及其與許朝宗共同簽發之本│
│    │                    │      │                  │  票一紙。                                │
│    │                    │      │                  │顏麟懿簽發之本票一紙。                  │
│    │                    │      │                  │陳庚和簽發之本票一紙。                  │
│    │                    │      │                  │湯旭欽身分證原本一枚及其簽發之本票二紙。│
│    │                    │      │                  │張榮富身分證原本一枚及其簽發之本票一紙。│
│    │                    │      │                  │張銀山身分證一枚及其簽發之本票二紙。    │
│    │                    │      │                  │柳利達簽發之本票一紙。                  │
│    │                    │      │                  │陳信介身分證、強制汽車責任保險證各一枚及│
│    │                    │      │                  │  其簽發之本票一紙。                      │
│    │                    │      │                  │王清德簽發之本票一紙。                  │
│    │                    │      │                  │呂理風身分證一枚及其簽發之本票一紙。    │
│    │                    │      │                  │黃瑋眾身分證證一枚及其簽發之本票三紙。  │
│    │                    │      │                  │鍾宗軒駕駛執照及信用卡各一枚及其簽發之本│
│    │                    │      │                  │  票二紙。                                │
│    │                    │      │                  │林秋炎身分證一枚及其簽發之本票一紙。    │
│    │                    │      │                  │朱顯宗身分證一枚及其簽發之本票一紙。    │
│    │                    │      │                  │郭俊言身分證一枚及其簽發之本票二紙。    │
│    │                    │      │                  │江文君身分證一枚。                      │
│    │                    │      │                  │王新登身分證及健保卡各一枚及其簽發之本票│
│    │                    │      │                  │  一紙。                                  │
│    │                    │      │                  │蕭祝慧身分證一枚及其簽發之本票二紙。    │
│    │                    │      │                  │鄭紫含身分證一枚及其簽發之本票一紙。    │
│    │                    │      │                  │徐志峰身分證一枚及其簽發之本票一紙。    │
│    │                    │      │                  │朱宗男簽發之本票一紙。                  │
│    │                    │      │                  │許金蘭身分證一枚及其所有2W-0677號自小客 │
│    │                    │      │                  │  車讓渡證書一紙。                        │
│    │                    │      │                  │丘其蓬駕駛執照一枚及其簽發之本票二紙。  │
│    │                    │      │                  │黃偉琮駕駛執照、機車行車執照、強制機車責│
│    │                    │      │                  │  任保險證各一枚、黃偉琮所有之J38-481 號機│
│    │                    │      │                  │  車讓渡書及其簽發之支票二紙。            │
│    │                    │      │                  │龐聰明身分證一枚及其簽發之本票一紙。    │
│    │                    │      │                  │吳明宏身分證一枚及其簽發之本票一紙。    │
│    │                    │      │                  │何素敏簽發之本票一紙。                  │
│    │                    │      │                  │陳金象身分證、健保卡、機車行車執照各一枚│
│    │                    │      │                  │  、陳金象所有之GCR-387號機車讓渡書一紙及 │
│    │                    │      │                  │  其簽發之本票一紙。                      │
│    │                    │      │                  │黃錦雀簽發之本票一紙。                  │
│    │                    │      │                  │湯添宏與盧金生共同簽發之本票一紙。      │
│    │                    │      │                  │湯宗衡身分證一枚、湯宗衡與蔣士華共同簽發│
│    │                    │      │                  │  之本票一紙、蔣士華身分證一枚及其簽發之本│
│    │                    │      │                  │  票一紙。                                │
│    │                    │      │                  │鄭麗芬身分證一枚。                      │
│    │                    │      │                  │林永全簽發之本票二紙。                  │
│    │                    │      │                  │汪惠美身分證一枚及其簽發之本票三紙。    │
│    │                    │      │                  │吳忠和身分證一枚、吳忠和所有之F3-6336 號│
│    │                    │      │                  │  汽車行車執照一枚及其簽發之本票一紙。    │
│    │                    │      │                  │黃郁婷身分證一枚、黃郁婷所有之TI-9632 號│
│    │                    │      │                  │  自小客車讓渡書一紙、強制汽車責任保險證及│
│    │                    │      │                  │  金融卡各一枚及其簽發之本票一紙。        │
│    │                    │      │                  │林正明身分證一枚。                      │
│    │                    │      │                  │邱姬瑛身分證一枚。                      │
│    │                    │      │                  │蔣士傑印章一枚。                        │
├──┼──────────┼───┼─────────┼─────────────────────┤
│ 4  │本票                │4張   │黃永慧            │借款人胡榮佳簽發之票號328152、328153號，│
│    │                    │      │960906長春街扣案  │面額4萬元、4萬8千元本票二紙。             │
│    │                    │      │                  │郭錦河、黃艷惠共同簽發之票號00000000、  │
│    │                    │      │                  │00000000號，面額10萬元、10萬元本票二紙。  │
├──┼──────────┼───┼─────────┼─────────────────────┤
│ 5  │支票                │3張   │黃永慧            │借款人戊○○簽發之票號0000000號華南商銀 │
│    │                    │      │960906長春街扣案  │西螺分行為付款人，面額5萬元支票及退票理由 │
│    │                    │      │                  │單各一紙。                                │
│    │                    │      │                  │借款人戊○○簽發之票號0000000號第一商銀 │
│    │                    │      │                  │西螺分行為付款人，面額5萬元支票及退票理由 │
│    │                    │      │                  │單各一紙。                                │
│    │                    │      │                  │伯欣威有限公司簽發之票號0000000號交通銀 │
│    │                    │      │                  │行臺中分行為付款人，面額3萬元支票及退票理 │
│    │                    │      │                  │由單各一紙。                              │
├──┼──────────┼───┼─────────┼─────────────────────┤
│ 6  │銀行存摺            │2本   │黃永慧            │戶名黃永慧之華南商業銀行西螺分          │
│    │                    │      │960906長春街扣案  │000000000000號活期儲蓄存款存摺一本。      │
│    │                    │      │                  │借款人陳瑞長之雲林縣褒忠鄉農會          │
│    │                    │      │                  │0000000000000000號活期儲蓄存款存摺一本。  │
├──┼──────────┼───┼─────────┼─────────────────────┤
│ 7  │委託書資料          │1份   │黃永慧            │受託處理債權人江美惠與非起訴書所列借款人吳│
│    │                    │      │960906長春街扣案  │清源間債權債務事宜之空白授權委託書。      │
├──┼──────────┼───┼─────────┼─────────────────────┤
│ 8  │筆記簿              │4本   │黃永慧            │載有借款人陳瑞長、蔡錦惠之聯絡方式及還款│
│    │                    │      │960906長春街扣案  │紀錄（透明封皮）。                        │
│    │                    │      │                  │載有廖連聖之聯絡電話及三信商銀帳號（綠色│
│    │                    │      │                  │封皮）。                                  │
├──┼──────────┼───┼─────────┼─────────────────────┤
│ 9  │信用卡              │6枚   │黃永慧            │黃永慧之富邦銀行帳號0000000000000000號信│
│    │                    │      │970415神岡鄉扣案  │用卡。                                    │
│    │                    │      │                  │黃永慧合作金庫銀行帳號0000000000000000  │
│    │                    │      │                  │號信用卡。                                │
│    │                    │      │                  │黃永慧之華南銀行帳號0000000000000000號信│
│    │                    │      │                  │用卡。                                    │
│    │                    │      │                  │黃永慧之台北富邦銀行帳號0000000000000000│
│    │                    │      │                  │號信用卡。                                │
│    │                    │      │                  │黃永慧之合作金庫銀行帳號0000000000000000│
│    │                    │      │                  │號信用卡。                                │
│    │                    │      │                  │黃永慧之台新銀行帳號0000000000000000號信│
│    │                    │      │                  │用卡。                                    │
├──┼──────────┼───┼─────────┼─────────────────────┤
│10  │預借現金卡          │1枚   │黃永慧            │黃永慧之萬泰銀行帳號000000000000號預備現金│
│    │                    │      │970415神岡鄉扣案  │卡。                                      │
├──┼──────────┼───┼─────────┼─────────────────────┤
│11  │提款卡              │2枚   │黃永慧            │黃永慧之台新銀行帳號00000000000000號提款│
│    │                    │      │970415神岡鄉扣案  │卡。                                      │
│    │                    │      │                  │黃永慧之台新銀行帳號00000000000000號提款│
│    │                    │      │                  │卡。                                      │
├──┼──────────┼───┼─────────┼─────────────────────┤
│12  │金融卡              │1枚   │黃永慧            │黃永慧之土地銀行帳號000000000000號金融卡。│
│    │                    │      │970415神岡鄉扣案  │                                          │
├──┼──────────┼───┼─────────┼─────────────────────┤
│13  │銀行存摺            │2本   │黃永慧            │黃永慧第七商業銀行南屯分行帳號          │
│    │                    │      │970415神岡鄉扣案  │0000000000000號支票存款往來簿。           │
│    │                    │      │                  │黃永慧臺灣土地銀行帳號000000000000號活期│
│    │                    │      │                  │儲蓄存款存摺。                            │
├──┼──────────┼───┼─────────┼─────────────────────┤
│14  │電話記事本          │1本   │黃永慧            │                                          │
│    │                    │      │970415神岡鄉扣案  │                                          │
├──┼──────────┼───┼─────────┼─────────────────────┤
│15  │手機                │3支   │黃永慧            │NOKIA牌手機一支（序號000000000000000號）│
│    │                    │      │970415神岡鄉扣案  │MOTOROLA牌手機一支（序號000000000000000 │
│    │                    │      │                  │號）CHT牌手機一支（序號000000000000000號│
│    │                    │      │                  │）                                        │
├──┼──────────┼───┼─────────┼─────────────────────┤
│16  │SIM卡               │2片   │黃永慧            │SIM卡號0000000000號。                   │
│    │                    │      │970415神岡鄉扣案  │SIM卡號0000000000號。                   │
├──┼──────────┼───┼─────────┼─────────────────────┤
│17  │貸款人陳義隆等資料表│29張  │廖金福            │借款人洪富強資料表一張。                │
│    │                    │      │960906精武路扣案  │借款人甲○○資料表一張。                │
│    │                    │      │                  │借款人周王麗華資料表一張。              │
│    │                    │      │                  │借款人邱志勇資料表一張。                │
│    │                    │      │                  │借款人楊泊諺資料表一張。                │
│    │                    │      │                  │借款人陳延昇資料表一張。                │
│    │                    │      │                  │借款人莊蓓倫資料表一張。                │
│    │                    │      │                  │陳義隆資料表一張。                      │
│    │                    │      │                  │賴俊吉資料表一張。                      │
│    │                    │      │                  │林全興資料表一張。                      │
│    │                    │      │                  │李東恩資料表一張。                      │
│    │                    │      │                  │白溪永資料表一張。                      │
│    │                    │      │                  │蔡濟州資料表一張。                      │
│    │                    │      │                  │蘇玲玲資料表一張。                      │
│    │                    │      │                  │陳俊成資料表一張。                      │
│    │                    │      │                  │華吳絹鵑資料表一張。                    │
│    │                    │      │                  │沈寶資料表一張。                        │
│    │                    │      │                  │黃舒瑜資料表一張。                      │
│    │                    │      │                  │王靜宜資料表一張。                      │
│    │                    │      │                  │黃建發資料表一張。                      │
│    │                    │      │                  │盧文斌資料表一張。                      │
│    │                    │      │                  │程言修資料表一張。                      │
│    │                    │      │                  │陳世文資料表一張。                      │
│    │                    │      │                  │林嘉玲資料表一張。                      │
│    │                    │      │                  │蔡啟宗資料表一張。                      │
│    │                    │      │                  │陳柯諺資料表一張。                      │
│    │                    │      │                  │許雅燕資料表一張。                      │
│    │                    │      │                  │陳盈洲資料表一張。                      │
│    │                    │      │                  │洪若富資料表一張。                      │
├──┼──────────┼───┼─────────┼─────────────────────┤
│18  │空白債權讓渡書      │1張   │廖金福            │                                          │
│    │                    │      │960906精武路扣案  │                                          │
├──┼──────────┼───┼─────────┼─────────────────────┤
│19  │蕭敬澄簽發之本票影本│各1張 │廖金福            │蕭敬澄簽發票號455554號，面額6萬元之本票影 │
│    │及身分證正反面影本  │      │960906精武路扣案  │本一張。                                  │
├──┼──────────┼───┼─────────┼─────────────────────┤
│20  │林枝書資料          │黏貼成│廖金福            │第一張包括放置林枝書資料之信封一枚、林枝│
│    │                    │7張   │960906精武路扣案  │書簽發票號0000000號之面額二萬元本票一張、 │
│    │                    │      │                  │林枝書簽發票號0000000號之面額二萬元本票一 │
│    │                    │      │                  │張。                                      │
│    │                    │      │                  │第二張包括林枝書簽發票號0000000號之面額 │
│    │                    │      │                  │二萬元本票一張、林枝書簽發票號0000000 號之│
│    │                    │      │                  │面額二萬元本票一張、林枝書簽發票號0000000 │
│    │                    │      │                  │號之面額二萬元本票一張。                  │
│    │                    │      │                  │第三張包括林枝書簽認還款方式紀錄紙一張、│
│    │                    │      │                  │裕文書局名片一張。                        │
│    │                    │      │                  │第四張包括林枝書每月還款紀案錄表一張。  │
│    │                    │      │                  │第五張包括林國益簽發票號057108號之面額三│
│    │                    │      │                  │萬元本票影本一張、林國益簽發票號057107號之│
│    │                    │      │                  │面額五萬元本票影本一張、林國益簽發票號    │
│    │                    │      │                  │057106號之面額三萬元本票影本一張、林國益簽│
│    │                    │      │                  │發票號057105號之面額五萬元本票影本一張。  │
│    │                    │      │                  │第六張包括林國益簽發票號057110號之面額三│
│    │                    │      │                  │萬元本票影本一張、林國益簽發票號057111號之│
│    │                    │      │                  │面額五萬元本票影本一張、林國益簽發票號    │
│    │                    │      │                  │057112號之面額三萬元本票影本一張、林國益簽│
│    │                    │      │                  │發票號057113號之面額五萬元本票影本一張。  │
│    │                    │      │                  │第七張包括林國益簽發票號057109號之面額五│
│    │                    │      │                  │萬元本票影本一張。                        │
├──┼──────────┼───┼─────────┼─────────────────────┤
│21  │空白商業本票簿      │      │廖金福            │NO：455551至455554號（已使用）。          │
│    │                    │1本   │960906精武路扣案  │NO：455555至455575號（未使用）。          │
├──┼──────────┼───┼─────────┼─────────────────────┤
│22  │債務人資料記事簿    │1本   │廖金福            │載有借款人黃淑媛、邱志勇、陳延昇、甲○○、│
│    │（黃皮）            │      │960906精武路扣案  │楊泊諺等五人及林枝書、程言修、洪若富、沈寶│
│    │                    │      │                  │、蘇玲玲、陳盈洲、林全興等人之聯絡方式及借│
│    │                    │      │                  │款金額。                                  │
├──┼──────────┼───┼─────────┼─────────────────────┤
│23  │債務人資料記事簿    │1本   │廖金福            │載有借款人黃淑媛及林枝書、程言修、洪若富、│
│    │（黑藍皮）          │      │960906精武路扣案  │林清河等人之聯絡方式及借款金額。          │
├──┼──────────┼───┼─────────┼─────────────────────┤
│24  │手機（含SIM卡二片） │      │廖金福            │NOKIA牌手機一支及SIM卡一枚（序號        │
│    │                    │      │960906精武路扣案  │000000000000000、SIM卡0000000000號。      │
│    │                    │2支   │                  │SAMSUNG牌手機一支及SIM卡一枚（序號      │
│    │                    │      │                  │000000000000000、SIM卡0000000000號。      │
├──┼──────────┼───┼─────────┼─────────────────────┤
│25  │空白讓渡書          │2張   │廖金福            │                                          │
│    │                    │      │970415精武路扣案  │                                          │
├──┼──────────┼───┼─────────┼─────────────────────┤
│26  │空白債權讓渡書      │2張   │廖金福            │                                          │
│    │                    │      │970415精武路扣案  │                                          │
├──┼──────────┼───┼─────────┼─────────────────────┤
│27  │本票影本            │3張   │廖金福            │劉宜鑫簽發票號691353號面額十六萬元本票影│
│    │                    │      │970415精武路扣案  │本一張。                                  │
│    │                    │      │                  │馮彬星簽發票號0000000號面額十二萬元本票 │
│    │                    │      │                  │影本一張。                                │
│    │                    │      │                  │馮彬星簽發票號0000000號面額十二萬元本票 │
│    │                    │      │                  │影本一張。                                │
├──┼──────────┼───┼─────────┼─────────────────────┤
│28  │本票                │1張   │廖金福            │邱志榮簽發票號415656號面額四萬元本票原本一│
│    │                    │      │970415精武路扣案  │張。                                      │
├──┼──────────┼───┼─────────┼─────────────────────┤
│29  │郵政儲金簿          │1本   │廖金福            │戶名廖金福臺中四十二支局0000000帳號郵政儲 │
│    │                    │      │970415精武路扣案  │金簿一本。                                │
├──┼──────────┼───┼─────────┼─────────────────────┤
│30  │郵政金融卡          │1枚   │廖金福            │                                          │
│    │                    │      │970415精武路扣案  │                                          │
├──┼──────────┼───┼─────────┼─────────────────────┤
│31  │空白商業本票        │3本   │廖金福            │                                          │
│    │                    │      │970415精武路扣案  │                                          │
├──┼──────────┼───┼─────────┼─────────────────────┤
│32  │電話記帳單          │1本   │廖金福            │載有借款人之聯絡電話電話及還款金額。      │
│    │                    │      │970415精武路扣案  │                                          │
├──┼──────────┼───┼─────────┼─────────────────────┤
│33  │蔣進隆身分證正反面影│1張   │廖金福            │                                          │
│    │本                  │      │970415精武路扣案  │                                          │
├──┼──────────┼───┼─────────┼─────────────────────┤
│34  │本票影本            │7張   │廖金福            │邱志榮簽發票號415656、415657、415658、  │
│    │                    │      │970415精武路扣案  │415659、415660、415661號，面額各為四萬元、│
│    │                    │      │                  │三萬元、三萬元、三萬元、三萬元、二十六萬元│
│    │                    │      │                  │本票影本六張。                            │
│    │                    │      │                  │涂孝文簽發票號691352號面額三十一萬元本票│
│    │                    │      │                  │影本一張。                                │
├──┼──────────┼───┼─────────┼─────────────────────┤
│35  │紅色印泥            │1個   │廖金福            │                                          │
│    │                    │      │970415精武路扣案  │                                          │
├──┼──────────┼───┼─────────┼─────────────────────┤
│36  │警棍                │1支   │廖金福            │                                          │
│    │                    │      │970415精武路扣案  │                                          │
├──┼──────────┼───┼─────────┼─────────────────────┤
│37  │手機（含SIM卡）     │1支   │廖金福            │MOTOROLA牌手機一支（含SIM卡0000000000號） │
│    │                    │      │970415精武路扣案  │。                                        │
├──┼──────────┼───┼─────────┼─────────────────────┤
│38  │木質棒球棍          │1支   │劉邦展            │                                          │
│    │                    │      │970415長福路扣案  │                                          │
├──┼──────────┼───┼─────────┼─────────────────────┤
│39  │鋁質棒球棍          │1支   │劉邦展            │                                          │
│    │                    │      │970415長福路扣案  │                                          │
├──┼──────────┼───┼─────────┼─────────────────────┤
│40  │記帳簿冊            │2本   │劉邦展            │載有連聖、年勝、阿清及金額等事項。        │
│    │                    │      │970415長福路扣案  │                                          │
├──┼──────────┼───┼─────────┼─────────────────────┤
│41  │手機（含SIM卡）     │3支   │劉邦展            │NOKIA牌手機三支（含0000000000、0000000000 │
│    │                    │      │970415長福路扣案  │、0000000000號SIM卡三枚）。               │
│    │                    │      │                  │                                          │
├──┼──────────┼───┼─────────┼─────────────────────┤
│42  │華南商業銀行存摺    │1本   │劉邦展            │華南商業銀行戶名劉邦展帳號000000000000號存│
│    │                    │      │970415東光園路扣案│摺一本。                                  │
├──┼──────────┼───┼─────────┼─────────────────────┤
│43  │存摺                │9本   │乙○○            │戶名乙○○之臺中向上郵局00000000000000  │
│    │                    │      │970415文心一路扣案│帳號儲金簿、國泰世華銀行文心分行          │
│    │                    │      │（註：同日搜索處所│000000000000號活儲存摺、臺中第二信用合作社│
│    │                    │      │太平市○○路無扣押│水湳分社00000000000000號活存存摺、臺中市第│
│    │                    │      │物）              │二信用合作社向上分社00000000000000號活儲存│
│    │                    │      │                  │摺、臺中第二信用合作社向上分社            │
│    │                    │      │                  │00000000000000號支票存款往來明細簿五本。  │
│    │                    │      │                  │戶名劉靜芳學甲郵局00000000000000號儲金簿│
│    │                    │      │                  │、京城銀行南臺南分行000000000000號活儲存摺│
│    │                    │      │                  │、合作金庫佳里分行0000000000000號綜合存款 │
│    │                    │      │                  │存摺、南縣區漁會00000000000000號存款存摺四│
│    │                    │      │                  │本。                                      │
├──┼──────────┼───┼─────────┼─────────────────────┤
│44  │手機（含SIM卡）     │2支   │廖連聖            │MOTOROLA牌序號000000000000000號（SIM 卡 │
│    │                    │      │970415何厝街扣案  │0000000000號）INNOSTREAM牌（SIM卡       │
│    │                    │      │                  │0000000000號）                            │
├──┼──────────┼───┼─────────┼─────────────────────┤
│45  │手機（含SIM卡）     │      │王子騰            │NOKIA牌序號000000000000000號（SIM卡     │
│    │                    │2支   │970415陳平路扣案  │0000000000號）NOKIA牌序號000000000000000│
│    │                    │      │                  │號（SIM卡0000000000號）                   │
├──┼──────────┼───┼─────────┼─────────────────────┤
│46  │支票                │1張   │王子騰            │林展宇簽發票號WR0000000號以合作金庫彰營為 │
│    │                    │      │970415陳平路扣案  │付款人之面額89萬7千7百元支票原本一張（含退│
│    │                    │      │                  │票理由單）。                              │
├──┼──────────┼───┼─────────┼─────────────────────┤
│47  │手機（含SIM卡）     │2支   │廖年清            │LG牌手機一支（SIM卡0000000000 號）。    │
│    │                    │      │970415太平市長安七│MOTOROLA牌手機一支（SIM卡0000000000號） │
│    │                    │      │街扣案            │。                                        │
├──┼──────────┼───┼─────────┼─────────────────────┤
│48  │筆記簿（帳冊）      │3本   │廖年清            │                                          │
│    │                    │      │970415太平市長安七│                                          │
│    │                    │      │街扣案            │                                          │
├──┼──────────┼───┼─────────┼─────────────────────┤
│49  │存摺                │2本   │廖年清            │戶名廖年清太平市農會00000000000000帳號活期│
│    │                    │      │970415太平市長安七│儲蓄存款存摺及其補發本各一本。            │
│    │                    │      │街扣案            │                                          │
├──┼──────────┼───┼─────────┼─────────────────────┤
│50  │代收票據抄錄本      │1本   │廖年清            │戶名廖年清太平市農會信用部00000000000000  │
│    │                    │      │970415太平市長安七│號帳戶。                                  │
│    │                    │      │街扣案            │                                          │
├──┼──────────┼───┼─────────┼─────────────────────┤
│51  │名片                │1盒   │廖年清            │名片所載內容為阿清、金馬車KTV300 暢飲。   │
│    │                    │      │970415太平市長安七│                                          │
│    │                    │      │街扣案            │                                          │
├──┼──────────┼───┼─────────┼─────────────────────┤
│52  │鋁棒                │1支   │廖年清            │                                          │
│    │                    │      │970415太平市長安七│                                          │
│    │                    │      │街扣案            │                                          │
├──┼──────────┼───┼─────────┼─────────────────────┤
│    │手機（含SIM卡）     │3支   │張伶嘉            │MOTOROLA牌手機一支（SIM卡0000000000號） │
│53  │                    │      │970415台中市○○路│MOTOROLA牌手機一支（SIM卡0000000000 號）│
│    │                    │      │扣案              │SAMSUNG牌手機一支（SIM卡0000000000 號） │
├──┼──────────┼───┼─────────┼─────────────────────┤
│54  │SIM卡               │1片   │張伶嘉            │SIM卡0000000000號                         │
│    │                    │      │970415台中市○○路│                                          │
│    │                    │      │扣案              │                                          │
└──┴──────────┴───┴─────────┴─────────────────────┘
附表三：
┌──┬───┬─────────┬──────┬──────────┬────────┬─────┐
│編號│借款人│借款時間／金額（新│借款地點    │計息方式／已繳利息（│擔保物品        │行為人    │
│    │      │臺幣，下同）      │            │含預扣部分）        │                │          │
├──┼───┼─────────┼──────┼──────────┼────────┼─────┤
│ 1  │丙○○│(1)94年6月21日17時│(1)雲林縣元 │(1)10天1期，每期利息│(1)面額2萬元本票│(1)黃永慧 │
│    │      │   許／1萬元      │   長鄉農會 │   2000元／4000 元  │   1紙及丙○○身│   、     │
│    │      │(2)94年8、9月間／2│   前       │(2)10天1期，每期利息│   分證1張      │   乙○○ │
│    │      │   萬元           │(2)同上     │   4000元／4000 元  │(2)面額4萬元本票│(2)黃永慧 │
│    │      │                  │            │                    │   1紙          │          │
├──┼───┼─────────┼──────┼──────────┼────────┼─────┤
│ 2  │王輝順│93年1月9日下午某時│雲林縣虎尾鎮│10天1期，每期利息   │面額4萬元之本票4│黃永慧、王│
│    │      │許／2萬元         │空軍基地前「│4000元／8萬4000元   │紙、身分證1張、 │子騰、吳政│
│    │      │                  │苦海女神龍」│                    │車牌號碼SH-7236 │達        │
│    │      │                  │檳榔攤      │                    │號自用小客車讓渡│          │
│    │      │                  │            │                    │書、保險單      │          │
├──┼───┼─────────┼──────┼──────────┼────────┼─────┤
│ 3  │彭秀鳳│95年6月5日中午某時│雲林縣西螺鎮│10天1期，每期利息   │面額5萬元本票1紙│黃永慧、吳│
│    │      │許／2萬5000元     │文都旅社內  │6000元／2萬4000元   │及彭秀鳳身分證1 │政達      │
│    │      │                  │            │                    │張              │          │
└──┴───┴─────────┴──────┴──────────┴────────┴─────┘
附表四：
┌──┬─────────────┬──────┬─────────────────────────┐
│編號│犯 罪 事 實               │所 犯 法 條 │         所犯罪名及所判處之刑度（含主刑及從刑）   │
├──┼─────────────┼──────┼─────────────────────────┤
│ 1  │如附表一編號1、3、4、5、6 │修正前刑法第│黃永慧共同犯常業重利罪，處有期徒刑壹年，減為有期徒│
│    │之(1)、6之(2)、7、8、9、10、│345條       │刑陸月，如易科罰金，以銀元參佰元即新臺幣玖佰元折算│
│    │11、12、13、14、22、23、  │            │壹日。扣案附表二編號3之其中之自小客車讓渡書壹紙 │
│    │24、27、28、29、30號所示  │            │、8之、21、25、31、32、40所示之物均沒收。     │
├──┼─────────────┼──────┼─────────────────────────┤
│ 2  │如附表一編號2號所示       │刑法第344 條│黃永慧犯重利罪，處有期徒刑陸月，減為有期徒刑參月，│
│    │                          │            │如易科罰金，以新臺幣壹仟元折算壹日。              │
├──┼─────────────┼──────┼─────────────────────────┤
│ 3  │如附表一編號6之(3)號所示   │刑法第344 條│黃永慧犯重利罪，處有期徒刑陸月，減為有期徒刑參月，│
│    │                          │            │如易科罰金，以新臺幣壹仟元折算壹日。              │
├──┼─────────────┼──────┼─────────────────────────┤
│ 4  │如附表一編號5、15之(1)、   │修正前刑法第│廖金福共同犯常業重利罪處有期徒刑捌月，減為有期徒刑│
│    │16、17、18、19、26號所示  │345條       │肆月，如易科罰金，以銀元參佰元即新臺幣玖佰元折算壹│
│    │                          │            │日。扣案附表二所示編號17之、21、22、25、│
│    │                          │            │31、32、40所示之物均沒收。                        │
├──┼─────────────┼──────┼─────────────────────────┤
│ 5  │如附表一編號15之(2)號所示  │刑法第344 條│廖金福共同犯重利罪，處有期徒刑參月，減為有期徒刑壹│
│    │                          │            │月又拾伍日，如易科罰金，以新臺幣壹仟元折算壹日。扣│
│    │                          │            │案附表二所示編號21、22、23、25、31、32之物均沒收。│
├──┼─────────────┼──────┼─────────────────────────┤
│ 6  │如附表一編號15之(3)號所示  │刑法第344 條│廖金福共同犯重利罪，處有期徒刑參月，減為有期徒刑壹│
│    │                          │            │月又拾伍日，如易科罰金，以新臺幣壹仟元折算壹日。扣│
│    │                          │            │案附表二所示編號21、22、23、25、31、32之物均沒收。│
├──┼─────────────┼──────┼─────────────────────────┤
│ 7  │如附表一編號15之(4)號所示  │刑法第344 條│廖金福共同犯重利罪，處有期徒刑參月，減為有期徒刑壹│
│    │                          │            │月又拾伍日，如易科罰金，以新臺幣壹仟元折算壹日。扣│
│    │                          │            │案附表二所示編號21、22、23、25、31、32之物均沒收。│
├──┼─────────────┼──────┼─────────────────────────┤
│ 8  │如附表一編號20號所示      │刑法第344 條│廖金福犯重利罪，處有期徒刑參月，減為有期徒刑壹月又│
│    │                          │            │拾伍日，如易科罰金，以新臺幣壹仟元折算壹日。扣案附│
│    │                          │            │表二所示編號17之、21、22、25、31、32之物均沒收。│
├──┼─────────────┼──────┼─────────────────────────┤
│ 9  │如附表一編號21號所示      │刑法第344 條│廖金福共同犯重利罪，處有期徒刑參月，減為有期徒刑壹│
│    │                          │            │月又拾伍日，如易科罰金，以新臺幣壹仟元折算壹日。扣│
│    │                          │            │案附表二所示編號17之、21、22、25、31、32之物沒收│
│    │                          │            │。                                                │
├──┼─────────────┼──────┼─────────────────────────┤
│ 10 │如附表一編號15之(1)、17之  │修正前刑法第│廖連聖共同犯常業重利罪，處有期徒刑肆月，減為有期徒│
│    │(1)、26號所示              │345條       │刑貳月，如易科罰金，銀元參佰元即新臺幣玖佰元折算壹│
│    │                          │            │日。扣案附表二所示編號17、21、22、23、25、31、│
│    │                          │            │32 所示之物均沒收。                               │
├──┼─────────────┼──────┼─────────────────────────┤
│ 11 │如附表一編號15之(2)號所示  │刑法第344 條│廖連聖共同犯重利罪，處有期徒刑參月，減為有期徒刑壹│
│    │                          │            │月又拾伍日，如易科罰金，以新臺幣壹仟元折算壹日。扣│
│    │                          │            │案附表二編號21、22、23、25、31、32所示之物均沒收。│
├──┼─────────────┼──────┼─────────────────────────┤
│ 12 │如附表一編號15之(3)號所示  │刑法第344 條│廖連聖共同犯重利罪，處有期徒刑參月，減為有期徒刑壹│
│    │                          │            │月又拾伍日，如易科罰金，以新臺幣壹仟元折算壹日。扣│
│    │                          │            │案附表二編號21、22、23、25、31、32所示之物均沒收。│
├──┼─────────────┼──────┼─────────────────────────┤
│ 13 │如附表一編號15之(4)號所示  │刑法第344 條│廖連聖共同犯重利罪，處有期徒刑參月，減為有期徒刑壹│
│    │                          │            │月又拾伍日，如易科罰金，以新臺幣壹仟元折算壹日。扣│
│    │                          │            │案附表二編號21、22、23、25、31、32所示之物均沒收。│
└──┴─────────────┴──────┴─────────────────────────┘
附表五：
┌─────┬─────────────┬─────────────┬───────────────┐
│比較法條  │舊刑法於本案適用之法律效果│新刑法於本案適用之法律效果│依從舊從輕原則比較結果        │
├─────┼─────────────┼─────────────┼───────────────┤
│刑法第28條│共同實施犯罪，應適用共同正│共同實行犯罪，應適用共正犯│本件被告二人共同為如事實欄所載│
│          │犯規定                    │                          │之犯行，既屬實行犯罪行為之正犯│
│          │                          │                          │，無論依修正前後之規定，皆成立│
│          │                          │                          │共同正犯，依刑法第2條第1項前段│
│          │                          │                          │，均應依修正前第28 條規定論共 │
│          │                          │                          │同正犯。                      │
├─────┼─────────────┼─────────────┼───────────────┤
│刑法第55條│常業重利與恐嚇危害安全罪二│刪除有關牽連犯之規定，應對│適用舊刑法較有利於被告        │
│          │罪間，有方法目的之牽連關係│常業重利與恐嚇危害安全罪二│                              │
│          │，從一重之常業重利罪處斷。│罪間，依新法應數罪併罰。  │                              │
├─────┼─────────────┼─────────────┼───────────────┤
│刑法第51條│有期徒刑刑合併定應執行刑，│有期徒刑刑合併定應執行刑，│適用舊刑法較有利於被告        │
│第5款     │不得逾20年                │不得逾30年                │                              │
├─────┼─────────────┼─────────────┼───────────────┤
│刑法第41條│依修正前罰金罰鍰提高標準條│依惟95年7月1日施行之刑法第│比較修正前後之易科罰金折算標準│
│第1項前段 │例第2條前（現已刪除）規定 │41條第1項前之規定：「犯最 │，以95年7月1日修正公施行前之規│
│          │，就其原定數額提高為100倍 │重本刑為5年以下有期徒刑之 │定，較有利於被告。            │
│          │算一日，則本件受刑人行為時│罪，而受6個月以下有期徒或 │                              │
│          │之易科罰金折算標準，應以銀│拘役之宣告者，得以新臺幣  │                              │
│          │元300元折算1日，經折算為新│1000元、2000 元或3000元折 │                              │
│          │臺幣後，應以新臺幣900元折 │算1日，易科罰。」         │                              │
│          │算為1日。                 │                          │                              │
├─────┼─────────────┼─────────────┼───────────────┤
│刑法第33條│法定刑中有併科罰金之規定，│法定刑中有併科罰金之規定，│本件關於刑法第305條、第344條、│
│第5款     │罰金：1元以上             │罰金：新臺幣1千元以上，以 │第345條之法定刑罰金部分，經比 │
│          │                          │百元計算之                │較新、舊法結果，應適用舊刑法較│
│          │                          │                          │被利於被告。                  │
├─────┴─────────────┴─────────────┴───────────────┤
│又刑法施行法第1條之1之立法理由謂「刑法24年施行後，為解決國民所得經濟水準已大幅提昇問題，有關罰金罰│
│鍰倍數之調整及銀元與新臺幣之折算標準，訂有罰金罰鍰提高標準條例及現行法規所定貨幣單位折算新臺幣條例│
│，除罰金以1銀元折算3元新臺幣外，並將72年6月26日以前修正之刑法部分條文罰金數額提高為10倍，其後修正 │
│者則不再提高倍數，亦即刑法分則各罪罰金數額視為前開情形分別提高30倍或3倍，考量新修正刑法施行後，不 │
│再適用現行法規所定貨幣單位折算新臺幣條例，為使罰金數額趨於一致，避免衍生新舊法比較適用問題，以緩和│
│實務適用法律之衝擊，爰於不變動罰金數額之前提下，規定第2項如上」。是本案被告所犯、恐嚇危害安全、重 │
│利及常業重利罪法定刑罰金提高標準部分（即罰金刑最高部分），逕依刑法施行法第1條之1第2項規定，不生新 │
│舊法比較。至有關罰金罰鍰提高標準條例業於98年4月29日經總統以華總一義字第09800105911 號令公布廢止， │
│於98年5月1日公布廢止，併此敘明。                                                                  │
├─────────────────────────────────────────────────┤
│被告黃永慧、廖金福、廖連聖於95年7月1日前犯修正前刑法第345條之常業重利罪部分因被告行為後，於95年7月│
│1日開始施行之刑法，已將第345條常業重利罪之規定刪除，被告黃永慧、廖金福、廖連聖就原被訴上開常業重利│
│犯行，如依新法規定，每次均應按同法第344條之重利罪論處，並數罪併罰。惟依修正刪除前之常業重利罪之規 │
│定，則就被告多次重利犯行，僅論以一罪之常業重利罪，比較新舊法之結果，自以修正前之常業重利規定，有利│
│於被告黃永慧、廖金福、廖連聖，爰依刑法第2條第1項前段，適用有利於被告之修正前刑法第345 條之常業重利│
│罪規定論處。                                                                                      │
├─────────────────────────────────────────────────┤
│經比較新舊法結果，新法並無較有利於被告等之情形，故依刑法第2條第1項前段之規定，本案被告等於95年7 月│
│1日前之犯罪事實及跨越新舊法定應執行刑部分，仍應適用行為時即修正前刑法之規定予以論罪科刑。         │
└─────────────────────────────────────────────────┘
附錄本案論罪科刑法條：
刑法第305條：
  以加害生命、身體、自由、名譽、財產之事，恐嚇他人致生危
  害於安全者，處2年以下有期徒刑、拘役或3百元以下罰金。
刑法第344條：
  乘他人急迫、輕率或無經驗貸以金錢或其他物品，而取得與原
  本顯不相當之重利者，處1年以下有期徒刑、拘役或科或併科1
  千元以下罰金。
刑法第345條（修正前）：
  以犯前條之罪為常業者，處5年以下有期徒刑，得併科3千元以
  下罰金。


司法院資訊處製作；財團法人民間司法改革基金會備份。
